【裁判字號】    99,交聲,73
【裁判日期】    990430
【裁判案由】    違反道路交通管理處罰條例聲明異議
【裁判全文】
臺灣苗栗地方法院交通事件裁定          99年度交聲字第73號
原處分機關  交通部公路總局新竹區監理所苗栗監理站
異  議  人
即受處分人  甲○○
上列異議人即受處分人因違反道路交通管理處罰條例案件，對於
交通部公路總局新竹區監理所苗栗監理站於民國99年3 月5 日所
為之竹監苗字第裁54-F00000000-0號處分（原舉發案號：苗縣警
交字第F00000000 號），聲明異議，本院裁定如下：
    主  文
異議駁回。
    理  由
一、原處分意旨略以：本件異議人即受處分人甲○○騎乘車牌號
    碼K6Z-735 號重型機車，於民國99年1 月11日9 時39分許行
    經苗栗縣竹南鎮○○路與和興路口處，為苗栗縣警察局竹南
    分局大同派出所警員舉發「1.闖紅燈、2.經警方鳴笛攔檢仍
    不靠邊停車接受稽查而逃逸」違規；嗣異議人於舉發單所載
    應到案時間內到案表示不服舉發，經原處分機關函請舉發單
    位調查結果，仍認異議人有上開違規行為，乃依道路交通管
    理處罰條例第53條第1 項、第60條第1 項、第63條第1 項第
    1 款、第3 款暨違反道路交通管理事件統一裁罰基準及處理
    細則第41條第4 項規定，於98年3 月5 日掣開竹監苗字第裁
    54-F00000000-0號裁決書，裁處異議人罰鍰新臺幣（下同）
    共計4,800 元、記違規點數共計4 點，原處分並無不法等語
    。
二、異議意旨略以：異議人於收到罰單後已向監理站反應，經派
    出所通知去看DV，DV內容有異議人但無錄到機車車牌；1 月
    11日早上臨檢，臨檢處所前後未有任何臨檢看板，當日係身
    體不適就醫，員警態度不好，執法有不當之處；異議人承認
    闖紅燈，也願意罰鍰，但不服拒絕停車接受稽查而逃逸，為
    此向法院聲明異議，請求撤銷原處分等語。
三、按汽車駕駛人，行經有燈光號誌管制之交岔路口闖紅燈，處
    新臺幣1,800 元以上5,400 元以下罰鍰，並予記違規點數3
    點；汽車駕駛人，駕駛汽車有違反本條例之行為，經交通勤
    務警察或依法令執行交通稽查任務人員制止時，不聽制止或
    拒絕停車接受稽查而逃逸者，除按各該條規定處罰外，處新
    臺幣3,000 元以上6,000 元以下罰鍰，並予記違規點數1 點
    ，道路交通管理處罰條例第53條第1 項、第60條第1 項、第
    63條第1 項第1 款、第3 款分別定有明文，而道路交通管理
    處罰條例所稱之汽車，依該條例第3 條第8 款規定，係包括
    機器腳踏車在內。
四、經查：
(一)、異議人於上揭時、地，騎乘車號K6Z-735 號重型機車為警舉
    發闖紅燈及不服指揮稽查逃逸違規乙節，有原舉發單位即苗
    栗縣警察局苗縣警交字第F00000000 號舉發違反道路交通管
    理事件通知單、裁決書、送達證書各1 份在卷足憑。
(二)、次依證人即本件舉發警員黃淳民到庭具結證稱：「（請說明
    異議人接受攔檢、逃逸的過程？）異議人當時是闖越公義路
    口北上往新竹方向的紅燈，他是行駛在北向的外側車道，速
    度蠻快的，約60公里左右，我當時站在公義路300 號前，就
    是現場圖上繪三角形處的位置，異議人的車子經過繪圓圈處
    時，我有舉旗攔檢，當時我距離異議人約20公尺，我當時有
    裝警員制服，也有舉紅旗，上面寫「停車受檢」，紅旗的長
    約60公分、寬約50公分，我舉旗時，異議人有看到，因為他
    馬上往內側車道停靠，他並無停車的意思」」、「（當時光
    線如何？）良好，白天有陽光」、「（有無視線的障礙？）
    無」、「（你執行職務的範圍是取締違規車輛？）有」、「
    （依法規，取締違規車輛，一定要擺放停車受檢的告示牌嗎
    ？）無，這是警察執行勤務條例規定的，取締交通違規時，
    警員應著制服、使用警用車輛、鳴笛或是舉旗或指揮棒攔停
    」、「（當時你有在車上嗎？）沒有，我是在路邊」、「（
    你的警車呢？）停在300 號前的空地，就是停在旁邊」、「
    （有拍攔檢、逃逸的監視錄影過程嗎？）沒有，有拍到異議
    人闖紅燈，並從外側開到內側車道，因為攝影機架在我旁邊
    ，所以未拍到我，也未拍到我舉旗的過程」、「（當時你是
    要臨檢嗎？）不是，我是要查緝交通違規，這就不需要設立
    停車受檢的告示牌，如果擴大臨檢才要擺放告示牌。」等語
    綦詳（見本院99年4 月13日訊問筆錄），且有證人庭呈之道
    路交通事故現場圖1 份及現場照片14張以資佐證（見本院卷
    第28至30頁）。衡諸證人黃淳民係依法執行公務之人員，經
    到庭具結，證述其攔停舉發經過，對異議人所騎乘上開重型
    機車如何闖越紅燈及拒絕停車接受稽查之舉發過程的證述，
    連續而完整，顯見證人對舉發當時之記憶深刻，而依卷內證
    據資料並無任何積極證據足以證明證人上開證詞係屬虛偽，
    亦無足以令人顯信證人證述為不可採之品性證據或前科證據
    存在，本院自不得僅以證人為本件掣單告發異議人之員警而
    全盤抹煞其在訴訟上所具有之證人資格及其證言之證明力，
    故其證言應堪採信。
(三)、又本院當庭勘驗原舉發單位提供之蒐證錄影光碟，勘驗結果
    為：「光碟右上角的日期為1 月11日，但時間未設定，全
    長51秒。當時公義路往北為紅燈，有一台自小客車停在公
    義路的北向停止線前停等紅燈。異議人於錄影光碟11秒時
    ，自公義路北向外側車道闖越紅燈橫跨路口。在24秒時，
    異議人在鏡頭前自外側車道騎至內側車道。」（見本院第25
    頁），足徵異議人確有於上開路段闖紅燈之事實，且前開事
    實業據異議人於99年4 月13日本院調查時自承在卷（見本院
    卷第24頁），並有錄影擷取相片2 張附卷可參（見本院卷第
    29頁）。而依證人黃淳民前開證述及所提出之現場圖可知，
    當時證人身著警服，站在公義路300 號前執行取締交通違規
    勤務，議人則係在證人之對向即由公義路南往北方向行進。
    參以當日光線良好，證人與異議人車子之間沒有障礙，接受
    稽查，證人一看到異議人闖越公義路、和興路口之紅燈時即
    於距離異議人20公尺前處舉紅旗（其上標明「停車受檢」）
    警示異議人停車等情，異議人應無看不到位於前方之證人舉
    旗之理。況異議人對於證人舉發其闖越紅燈之事實並不爭執
    ，益徵證人確實對於異議人之行進方向及過程有一定程度之
    掌握，並無捏造事實違法取締之情況。且異議人既自承其行
    經苗栗縣竹南鎮○○路、和興路口時因闖越紅燈而為證人發
    現等語，則其若在情急之下即自外側車道騎至內側車道加速
    前進以逃避證人之查緝，亦未逾常情，堪認證人所證上開舉
    發過程，應屬實在。
(四)、異議人雖以臨檢處所前後未有任何臨檢看板，當日係身體不
    適就醫，員警態度不好，執法有不當之處云云置辯，惟按道
    路交通管理之稽查，違規紀錄，由交通勤務警察，或依法令
    執行交通稽查任務人員執行之，道路交通管理處罰條例第7
    條第1 項規定甚明。由是可知，交通勤務警察依法有執行道
    路交通管理稽查之權限，且遍查上開法令，並未有執勤員警
    執行勤務時應設置臨檢看板之規定。再者，警察行使職權時
    ，應著制服或出示證件表明身分，並應告知事由，警察職權
    行使法第4 條第1 項定有明文。是以，當交通執勤警察身著
    制服執行交通管理勤務時，用路人自當遵從其指揮，不得逕
    以自己主觀臆測而否認交通執勤警察之身分及依法所賦予之
    職權。本件執勤警察身著制服執行交通管理勤務，而於目睹
    異議人有違反道路交通管理處罰條例之違規行為後，即要求
    異議人停車接受稽查，並無違法可言。又交通警察攔停之方
    式並不限於使用指揮棒、吹哨子或鳴笛，本件舉發警員考量
    當時客觀情況，以舉紅旗方式通知異議人停車受檢，已明白
    使受檢人清楚知悉員警之用意，其取締方式核無不當。另異
    議人於99年4 月13日本院調查時亦自承：「（問：有無看到
    警員攔你或鳴警笛？）警員在我前方約20公尺處，有舉紅旗
    要我停車，警員有裝制服，未聽到哨子聲」、「（你認為警
    員為何要叫你停車？）應該是我闖紅燈吧，當時我就知道是
    我闖紅燈」、「（所以你知道是因為你闖紅燈，所以警員才
    要你停車？）可以這樣說。」等語（見本院卷第24頁背面）
    ，顯見異議人於當下對舉發警員舉旗告知有違規情形之情事
    乃屬知之甚明，且依一般人之常識及理解力，當可明白警員
    對其舉旗應有屬攔停之意，至臻明確。是異議人於闖紅燈後
    明知已經警舉旗示意攔停，卻未停車接受稽查而逕行逃逸，
    則本件違規事由自可歸責於駕駛人甚明。
(五)、另交通警員掣單舉發違反道路交通管理處罰條例所列之違規
    事實，本質上為行政處分，係公務員基於職務上權力，依法
    就特定之具體事件所為具公法上效果之單方行政行為，基於
    公務員為公法上行為具有公信力之原則，該行政處分當可被
    推定為有效。且本件查無任何證據足資證明執勤員警有何捏
    造事實違法取締之不法情事，而異議人亦未就執勤員警之舉
    發如何有誤，提出相關證據以供本院調查，則執勤員警本其
    維護交通秩序、安全職責所為之舉發，自應受到合法、正確
    之推定，異議人所為之指摘，經核並無依據。據此，異議人
    有於上述時、地闖紅燈及違反道路交通管理處罰條例（闖紅
    燈）且拒絕停車接受稽查而逃逸之行為，且經合法舉發一事
    堪予認定，本件事證明確，應依法論科。
五、綜上所述，本件異議人既有前揭闖紅燈及違反道路交通管理
    處罰條例且拒絕停車接受稽查而逃逸之違規行為，原處分機
    關依道路交通管理處罰條例第53條第1 項、第60條第1 項、
    第63條第1 項第1 款、第3 款之規定及違反道路交通管理事
    件統一裁罰基準表，裁處異議人罰鍰共計4,800 元，並記違
    規點數共計4 點（闖紅燈部分記3 點、拒絕稽查逃逸部分記
    1 點），核無違法或不當之情事，聲明異議意旨仍執前詞，
    任意指摘原處分，並無理由，應予駁回。
六、據上論斷，應依道路交通管理處罰條例第87條第2 項，道路
    交通案件處理辦法第19條，裁定如主文。
中    華    民    國    99    年    4     月    30    日
                  交通法庭  法  官  周靜妮
以上正本證明與原本無異。
如不服本裁定應於送達後5 日內向本院提出抗告狀。
                            書記官  巫  穎
中    華    民    國    99    年    4     月    30    日

司法院資訊處製作；財團法人民間司法改革基金會備份。
